臺灣臺北地方法院刑事判決　　　　　 96年度交簡上字第252號
上　訴　人　臺灣臺北地方法院檢察署檢察官
被　　　告　乙○○
上列上訴人因過失傷害案件，不服本院中華民國96年9 月14日96
年度店交簡字第643 號第一審判決（聲請簡易判決處刑書案號：
臺灣臺北地方法院檢察署96年度偵字第16267 號），提起上訴，
本院管轄第二審之合議庭判決如下：
    主  文
原判決撤銷。
乙○○因過失傷害人，處拘役伍拾日，如易科罰金，以新臺幣壹
仟元折算壹日，減為拘役貳拾伍日，如易科罰金，以新臺幣壹仟
元折算壹日。
    事  實
一、乙○○明知酒後開車易生危險，於民國95年12月31日下午4
    時許，在臺北縣新店市○○路265 巷26號4 樓住處，與親人
    飲用啤酒，已不能安全駕駛動力交通工具，竟於酒後仍無照
    騎乘車牌號碼LLP-003 號重型機車上路，沿臺北縣新店市○
    ○路往中華路方向行駛。嗣於同日晚間7 時許，行經臺北縣
    新店市○○路20巷口時，本應注意車前狀況，隨時採取必要
    之安全措施及遵守標線之指示，而當時天候晴、夜間有照明
    、柏油路面乾燥無缺陷、無障礙物、視距良好，並無不能注
    意之情事，惟仍疏於注意，貿然違規超越雙黃線駛入對向車
    道欲左轉往三民路20巷口行駛，撞及對向車道甲○○所騎乘
    車牌號碼LF5-739 號重型機車，致甲○○人車倒地，受有右
    肘關節、左踝關節多處挫傷、右手挫傷、第5 指近端指骨骨
    折、右背挫傷之傷害（乙○○另涉犯刑法第185 條之3 公共
    危險罪，業經本院以96年度店交簡字第179 號判處拘役40日
    ，如易科罰金，以新臺幣1 千元折算1 日確定）。乙○○於
    肇事後，在未為任何有偵查犯罪職權之公務員發覺肇事人前
    ，向到達陳世駿就醫之醫院處理之員警坦承其肇事，自首而
    接受裁判。
二、案經甲○○訴由臺北市政府警察局新店分局移送臺灣臺北地
    方法院檢察署檢察官偵查後聲請以簡易判決處刑。
    理  由
一、上開事實，業據被告乙○○於本院審理時坦承不諱，核與證
    人即被害人甲○○證述之情節相符，並有道路交通事故現場
    圖、道路交通事故調查報告表（一）、（二）、被告呼氣酒
    精濃度測定值影本、天主教耕莘醫院診斷證明書暨事故現場
    蒐證相片附卷可資佐證。按駕駛人應注意車前狀況及兩車併
    行之間隔，並隨時採取必要之安全措施，且駕駛車輛，應遵
    守道路交通標誌、標線、號誌之指示，道路交通安全規則第
    90條前段、第94條第3 項分別定有明文，被告騎乘上開車輛
    自應依前述規定而為注意，且無不能注意之情事，被告竟疏
    未注意，貿然違規超越雙黃線使入對向車道而肇事，是以被
    告對本件車禍之發生有過失應堪認定。而告訴人甲○○既係
    因被告違規而肇事成傷，則被告之過失與告訴人之傷害間，
    有相當因果關係，亦堪認定。綜上所述，本件事證明確，被
    告犯行，堪以認定，應予依法論科。
二、核被告所為，係犯刑法第284 條第1 項前段之過失傷害罪。
    本件被告飲酒致醉後駕車，且係無照駕駛，因此致人受傷，
    應依道路交通管理處罰條例第86條第1 項之規定，加重其刑
    。又被告雖有該條例所定2 種刑罰加重事由，然僅需依該條
    例規定加重1 次（臺灣高等法院87年法律座談研討結果參照
    ）。復按對於未發覺之罪自首而接受裁判者，得減輕其刑，
    刑法第62條前段定有明文，而所謂發覺，係指該管公務員已
    知犯罪事實並知犯罪人之為何人而言，至被害人以及被害人
    以外之人知悉其事並知其人，而該管公務員猶未知之者，仍
    認為合於該條所謂未發覺之規定（最高法院20年上字第1721
    號判例意旨參照）。查被告於肇事後，在有偵查犯罪職權之
    公務員知悉前，即向到達被害人就醫醫院處理之員警坦承其
    肇事，自首而接受裁判，此有臺北市政府警察局新店分局道
    路交通事故肇事人自首情形紀錄表1 紙在卷可查（偵查卷第
    51頁），是被告仍符合自首要件，應依上述自首規定，減輕
    其刑，並先加而後減之。
三、原審以被告罪證明確，而予論罪科刑，固非無見。惟查：原
    審判決漏未認定被告有前述無照駕駛之情形並依道路交通管
    理處罰條例第86條第1 項之規定加重其刑，尚有不當之處，
    是檢察官以前揭原審判決未臻妥適之處請求撤銷原判決予以
    改判，為有理由，應由本院予以撤銷改判。至於檢察官指摘
    被告並非自首乙節，尚無理由，併此敘明。爰審酌被告酒後
    駕車，且係無照駕駛，其顯然漠視法令，並缺乏尊重其他用
    路人生命、財產安全之觀念，甚為可訾，又未與被害人達成
    民事上和解，但念及被告在審理中尚能坦認犯行，並已部分
    賠償被害人等一切情狀，本院認原審量處拘役40日，容有未
    洽，改量處拘役50日，並依刑法第41條第1 項前段規定諭知
    易科罰金之折算標準。又被告本案犯罪時間係於96年4 月24
    日以前，且合於減刑條件，應依中華民國九十六罪犯減刑條
    例第2 條第1 項第3 款、第7 條、第9 條規定，減其宣告刑
    2 分之1 ，並諭知易科罰金之折算標準。
據上論斷，應依刑事訴訟法第455 條之1 第1 項、第3 項、第36
9 條第1 項前段、第364 條、第299 條第1 項前段，道路交通管
理處罰條例第86條第1 項，刑法第284 條第1 項前段、第62條前
段、第41條第1 項前段，刑法施行法第1 條之1 ，中華民國九十
六年罪犯減刑條例第2 條第1 項第3 款、第7 條、第9 條，判決
如主文。
本案經檢察官熊南彰到庭執行職務。
中　　華　　民　　國　　96　　年　　12　　月　　11　　日
　　　　　　　　　刑事第三庭  審判長法  官  沈君玲
                                    法  官  詹慶堂
                                    法　官　胡宗淦
上正本證明與原本無異。
不得上訴。
                                    書記官  張耀鴻
中　　華　　民　　國　　96　　年　　12　　月　　12　　日
附錄法條：
中華民國刑法第284條
（過失傷害罪）
因過失傷害人者，處 6 月以下有期徒刑、拘役或 5 百元以下罰
金，致重傷者，處1年以下有期徒刑、拘役或5百元以下罰金。
從事業務之人，因業務上之過失傷害人者，處 1 年以下有期徒刑
、拘役或1 千元以下罰金，致重傷者，處 3 年以下有期徒刑、
拘役或2千元以下罰金。
